臺灣士林地方法院刑事判決　　　　　　 100年度交易字第33號
公　訴　人　臺灣士林地方法院檢察署檢察官
被　　　告　陳文榮
選任辯護人　宋重和律師
　　　　　　黃志傑律師
　　　　　　彭成翔律師
上列被告因過失傷害案件，經檢察官提起公訴（100 年度偵字第
3672號），本院判決如下：
    主  文
陳文榮犯過失傷害致人重傷罪，處有期徒刑柒月。
    事  實
一、陳文榮於民國100年1月21日凌晨3時57分許，騎乘車號GMB-9
    55號重型機車沿臺北市○○區○○路101 巷往北行駛，本應
    注意車前狀況，隨時採取必要之安全措施，依當時天候雖為
    夜間，然該路段有照明，柏油路面乾燥、無缺陷、無障礙物
    、視距良好，又無不能注意之情事，竟疏未注意車前狀況，
    適冉啟稜未沿行人穿越道行走，而逕自文德路101 巷口之行
    人穿越道旁，由西往東斜向穿越文德路101 巷後，步行站立
    於北向車道上，陳文榮竟疏未注意車前狀況，而撞擊冉啟稜
    ，致冉啟稜倒地，陳文榮所騎乘之上開機車亦因而人車倒地
    滑行。陳文榮起身後，先查看冉啟稜之狀況後，隨即將機車
    牽行停放於文德路101 巷東側路邊停放之小客車間，嗣黃齡
    瑩於同日凌晨3 時59分許騎乘機車途經該處，見冉啟稜倒地
    且陳文榮站在旁邊，遂協助撥打119 ，待救護車到場後，將
    冉啟稜救護送醫後，陳文榮始於同日凌晨4 時15分許，將其
    機車由路邊停放之小客車間牽出，並旋即騎車離去（此部分
    所涉公共危險罪嫌，業經檢察官另為不起訴處分），冉啟稜
    因而受有頭部外傷併腦挫傷、顱骨骨折併廣泛性顱內出血與
    嚴重腦腫之傷害，經送醫診治，迄100 年7 月26日時，仍呈
    植物人狀態，已達身體重大不治之重傷害。嗣經警方調閱文
    德路101 巷附近之道路監視器後始查悉上情。
二、案經指定代行告訴人冉啟穰告訴及臺北市政府警察局內湖分
    局報告偵辦。
    理  由
一、按被告以外之人於審判外之陳述雖不符刑事訴訟法第159 條
    之1 至第159 條之4 之規定，而經當事人於審判程序同意作
    為證據，法院審酌該言詞陳述或書面陳述作成時之情況，認
    為適當者，亦得為證據；當事人、代理人或辯護人於法院調
    查證據時，知有刑事訴訟法第159 條第1 項不得為證據之情
    形，而未於言詞辯論終結前聲明異議者，視為有前項之同意
    ，同法第159 條之5 定有明文，其立法意旨在於傳聞證據未
    經當事人之反對詰問予以核實，原則上先予排除。惟若當事
    人已放棄反對詰問權，於審判程序中表明同意該等傳聞證據
    可作為證據；或於言詞辯論終結前未聲明異議，基於尊重當
    事人對傳聞證據之處分權，及證據資料愈豐富，愈有助於真
    實發見之理念，且強化言詞辯論主義，使訴訟程序得以順暢
    進行，上開傳聞證據亦均具有證據能力。查本判決於以下所
    引用之書面及言詞陳述之證據能力，均經本院審理時逐一提
    示，被告表示均無意見，且被告迄言詞辯論終結前亦未聲明
    異議，本院審酌該等供述證據之取得過程並無瑕疵，與本案
    待證事實間復具有相當之關聯性，以之為本案證據尚無不當
    ，自得採為證據，合先敘明。
二、訊據被告陳文榮固坦承騎乘車號GMB-955 號重型機車於上揭
    時間、地點撞及被害人冉啟稜，致被害人因而倒地，被害人
    且受有如事實欄所示之傷害等情不諱（見本院100 年度審交
    易字第435 號卷第52頁背面），惟矢口否認有何過失重傷害
    之犯行，辯稱：伊未超速行駛，且有開啟車燈，係因被害人
    穿著深色衣物站立在車道上而引發本件事故，伊無過失，依
    信賴原則，伊不負過失責任云云。經查：
（一）被告陳文榮於上揭時間騎乘車號GMB-955 號重型機車於上
      揭時間，途經臺北市○○區○○路101 巷，撞及冉啟稜，
      致冉啟稜因而倒地，受有頭部外傷併腦挫傷、顱骨骨折併
      廣泛性顱內出血與嚴重腦腫之傷害，經送醫診治，迄100
      年7 月26日時，仍呈植物人狀態等情，業據指定代行告訴
      人冉啟穰於警詢及偵查中證述綦詳（偵查卷第4-9 頁、第
      10 2頁），並經證人楊達正於警詢證述（偵查卷20-24 頁
      ）及證人黃齡瑩於警詢及偵查中證述在卷（偵查卷第27至
      29頁、第30到31頁、32到33頁、第153 至155 頁），並有
      國防醫學院三軍總醫院附設民眾診療服務處診斷證明書1
      紙、道路交通事故調查報告表（一）、（二）、臺北市政
      府警察局大同分局交通分隊道路交通事故現場圖、交通事
      故補充資料、交通事故談話紀錄表、現場照片12張（偵查
      卷第50頁、第74頁至81頁、第86頁至91頁）及國防醫學院
      三軍總醫院100 年11月21日院三醫勤字第1000018113號函
      （見本院卷第165 頁）在卷可稽，此部分事實足堪認定。
（二）經本院當庭勘驗本件事故案發時之監視錄影畫面，勘驗內
      容如下：錄影畫面時間顯示為03：55：36時，著外套、長
      褲之男子（即被害人冉啟稜）自畫面左下方出現在畫面中
      ，並從畫面左方穿越文德路101 巷走至畫面右方（03：57
      ：00至03：57：15擷取畫面編號001 至003 ）。男子走至
      畫面右側後，沿著停放路旁之車輛之左側往畫面上方行走
      ，後站在右側車道約中線處，此時男子站在原地未繼續行
      走（此時畫面顯示時間為03：57：30），於03：57：33時
      ，反射在地面之燈號由紅色轉為綠色；一名頭戴安全帽、
      穿黑色外套之男子（即被告）騎乘機車，於畫面顯示時間
      為03：57：37時（擷取畫面編號003-1 ）自畫面右下方出
      現，駛入文德路101 巷內，機車出現於畫面時，其車尾燈
      有亮，此時，男子（即被害人冉啟稜）之背部可看出有光
      線照在其身上，機車於03：57：37出現於畫面時，其機車
      車頭已過人行道之斑馬線，但尚未超過對向車道之停止線
      往機車騎士行向方向延伸之位置，於03：57：40時，因為
      向前行駛而撞及站立於路上之男子（即被害人冉啟稜），
      機車撞及男子（即被害人冉啟稜）時，男子站立於道路上
      之位置約係站立於路旁停放之自小客車左側車身至道路中
      線間之中間位置（擷取畫面編號004 至005 ，見本院卷第
      58頁）。依上開勘驗內容及擷取畫面編號001 至003 所示
      （擷取畫面見本院卷第65頁至67頁），被害人固冉啟稜未
      沿行人穿越道行走，而逕自文德路101 巷口之行人穿越道
      旁，由西往東斜向穿越文德路101 巷後，站立在車道上，
      惟依擷取畫面所示，事故現場仍有照明可供行經該處之駕
      駛人注意車前狀況。且被害人係於畫面顯示時間為03：57
      ：30時，即站在原地未繼續行走，迄畫面顯示時間為03
      ：57：40時遭被告騎乘之機車撞及，則被害人站立在車道
      上約10秒之時間，且被告自承於案發時其行車方向係自文
      德路101 巷前方之道路直行，並直行通過文德路101 巷口
      之行人超越道（見本院卷第135 頁）。則以被害人站立在
      車道上約10秒之久，且被告係騎乘機車直行等情相互勾稽
      以觀，以一般人之正常視力可及範圍，被告應無不能注意
      之情形。縱依擷取畫面所示，被告行車方向車道之光線未
      如對向車道明亮，然被告騎乘之機車於畫面顯示時間為03
      ：57：37時，其機車接近被害人之際，其車前燈之光線業
      已照射在被害人之背部，此時被告之機車與被害人站立之
      位置間並無任何車輛或障礙物遮蔽被告之視線（如擷取畫
      面編號003-1 所示，見本院卷第65頁），被告至遲於此時
      即可注意被害人站立在車道上，足認依當時情況，被告應
      無不能注意車前狀況即被害人站立在車道上之情形。
（三）被告辯稱：伊當時未注意看機車之時速表，但車速很慢，
      係在距離被害人約2 、3 公尺時，才看到被害人等語（見
      本院卷第179 頁) ；被告之辯護人則為被告辯稱：被告騎
      乘之機車於畫面顯示時間為03：57：37時，進入文德路
      101 巷口之行人穿越道，而於畫面顯示時間為03：57：40
      時，撞及被害人，依本案之道路交通事故現場圖所示之刮
      地痕為計算標準，則被告於3 秒間行進之距離約為15公尺
      ，則被告當時之行車時速僅約18公里（見本院卷第86頁）
      ；復辯稱被告當時之行車時速未達10公里（見本院卷第
      184 頁）云云。經查，如依被告之機車倒地所生之刮地痕
      起點起算，至文德路101 巷口之行人穿越道（以被告之機
      車車頭甫通過行人穿越道時之位置為計算基準）間之距離
      約為10.2公尺（7 公尺+3.2公尺=10.2 公尺），此有道路
      交通事故現場圖1 紙在卷可佐（見偵卷第74頁）。於畫面
      顯示時間為03：57：37時、被告騎乘之機車出現於畫面，
      其機車車頭甫通過行人穿越道，以此時被告之機車與被害
      人間尚有約10.2公尺之距離，被告繼續往前騎乘約3 秒之
      時間撞及被害人，則依被告於3 秒之時間，騎乘約10.2公
      尺之距離，換算其行車時速約為12公里。依前所述，被告
      至遲於畫面顯示時間為03：57：37時，其機車車前燈之光
      線照射在被害人背部時即可注意被害人站立在車道上，依
      此時雙方間距離約10.2公尺及被告之行車時速僅約12公里
      等情相互勾稽以觀，被告應有足夠之時間採取煞車或轉向
      之方式閃避被害人，然被告仍往前直行撞及被害人，其有
      未注意車前狀況之疏失甚明。
（四）按行人應在劃設之人行道行走，在未劃設人行道之道路，
      應靠邊行走，並不得在道路上任意奔跑、追逐、嬉戲或坐
      、臥、蹲、立，阻礙交通。按行人穿越道路，設有行人穿
      越道、人行天橋或人行地下道者，必須經由行人穿越道、
      人行天橋或人行地下道穿越，不得在其一百公尺範圍內穿
      越道路，道路交通安全規則第133 條及第134 條第1 款定
      有明文。被害人於案發後，經送醫救治並檢驗其血液中所
      含酒精濃度，達每公合12毫克乙情，有國防醫學院三軍總
      醫院100 年10月27日院三醫勤字第1000016613號函（見本
      院卷第102 頁）在卷可稽。雖難以被害人血液中所含酒精
      濃度之事實即遽推論被害人係因受酒精影響而站立在車道
      上，依上開道路交通事故現場圖及現場照片所示，事故地
      點距南側行人穿越道約為10.2公尺（7 公尺+3.2公尺=10.
      2 公尺），被害人欲穿越道路至對向，理應不得逕行穿越
      道路，而應行走行人穿越道；且依上開監視錄影畫面之勘
      驗內容所示，被害人於畫面顯示時間為03：57：30時，站
      立在車道上未繼續行走，迄畫面顯示時間為03：57：40
      時遭被告之機車撞及，則被告未行走行人穿越道，且站立
      在車道上達約10秒之久，其於本件交通事故之發生為肇事
      主因，亦與有過失甚明。
（五）然按汽車駕駛人對於防止危險發生之相關交通法令之規定
      ，業已遵守，並盡相當之注意義務，以防止危險發生，始
      可信賴他人亦能遵守交通規則並盡同等注意義務。若因此
      而發生交通事故，方得以信賴原則為由免除過失責任。汽
      車駕駛人雖可信賴其他參與交通之對方亦能遵守交通規則
      ，同時為必要之注意，謹慎採取適當之行動，而對於不可
      知之對方違規行為並無預防之義務，然因對於違規行為所
      導致之危險，若屬已可預見，且依法律、契約、習慣、法
      理及日常生活經驗等，在不超越社會相當性之範圍應有注
      意之義務者，自仍有以一定之行為避免結果發生之義務。
      因此，關於他人之違規事實已極明顯，同時有充足之時間
      可採取適當之措施以避免發生交通事故之結果時，即不得
      以信賴他方定能遵守交通規則為由，以免除自己之責任（
      最高法院84年台上字第5360號、74年台上字第4219號判例
      及同院88年度台上字第7404號判決意旨參照）。換言之，
      汽車駕駛人之駕駛行為，雖隨時可致他人身體、生命於危
      險，然為期便捷交通、流暢運輸、發展經濟、提昇人類福
      祉，故對此類危險性行為，仍應予以容許，性質上屬於可
      容許危險之範疇，惟因駕駛行為本身所具之特別危險性，
      是駕駛人當盡高度之注意義務，俾免他人受有危險（最高
      法院92年度台上字第4251號判決意旨參照），是以「信賴
      原則」以「汽車駕駛人對於防止危險發生之相關交通法令
      之規定，業已遵守，並盡相當之注意義務，以防止危險發
      生，始可信賴他人亦能遵守交通規則並盡同等注意義務，
      若因此而發生交通事故，方得以信賴原則為由免除過失責
      任」。被告雖辯稱依信賴原則，其應無過失云云。惟查被
      告有疏未注意車前狀況之疏失，已詳如前述，雖被害人亦
      有疏未注意行人須經由行人穿越道穿越道路，而不得在其
      一百公尺範圍內穿越道路，及站立在車道上之疏失，而就
      本件交通事故之發生與有過失，惟揆諸前開說明，究未能
      據以主張信賴原則而解免被告疏失之咎，是被告及其辯護
      人辯稱被害人未行走於行人穿越道，且站立在車道上，並
      據以認為被告並無過失云云，洵無足採。
（六）本件肇事當時之天候雖為夜間，然該路段有照明，柏油路
      面乾燥、無缺陷、無障礙物、視距良好，又無不能注意之
      情事，竟疏未注意車前狀況，有上開道路交通事故調查報
      告表（一）及現場照片在卷可參，足見被告肇事當時並無
      不能注意之情事存在，再按汽車行駛時，駕駛人應注意車
      前狀況，並隨時採取必要之安全措施，道路交通安全規則
      第94條第3 項定有明文。本件被告既未注意車前狀況，以
      隨時採取煞停之必要措施，自有過失。雖證人即台北市消
      防局內湖分隊第三大隊隊員林嘉評證稱：我們到事故現場
      時，患者（即被害人冉啟稜）當時胡言亂語，一開始要幫
      患者上頸圈，但是因為他用手撥開我們的救護，所以無法
      上頸圈。但我們還是有作必要的救護措施，是用紗布止血
      包紮。我們用雙人搬運法把該患者搬到擔架上，讓其仰躺
      ，之後用擔架上的束帶扣住患者的腰部、腳部。而幫患者
      戴頸圈之目的，係為保護患者之頸椎不要再受到傷害等語
      （見本院卷第132 至134 頁）。是以被害人冉啟稜於現場
      雖拒絕救護人員為其戴頸圈，惟配戴頸圈之目的係為保護
      其頸椎，而被害人所受傷害為頭部外傷併腦挫傷、顱骨骨
      折併廣泛性顱內出血與嚴重腦腫之傷害，其傷勢係在頭顱
      部位及腦部，足認被害人縱曾拒絕配戴頸圈，惟此與其所
      受傷勢並無因果關係。而被害人冉啟稜係因本件車禍而受
      有上開重傷害，詳如前述，則被告之過失行為與被害人所
      受重傷害間，即有相當因果關係。雖被害人就本件車禍之
      發生亦與有過失，亦不得懈免被告過失之責任，本案事證
      明確，被告上開犯行，洵堪認定，應予依法論科。
三、核被告陳文榮所為，係犯刑法第284 條第1 項後段之過失傷
    害致人重傷罪。爰審酌被告之前並無任何前科紀錄，素行尚
    稱良好，有臺灣高等法院被告前案紀錄表一份在卷可憑，被
    告於警詢及偵查中原均否認為肇事者，嗣於偵查中經當庭播
    放監視畫面後，始坦承為肇事之人、於審判中原坦認犯行（
    見本院100 年度審交易字第435 號卷第11頁背面），並與代
    行告訴人達成調解，嗣又否認其有過失，且未依調解內容履
    行給付，被害人因本件車禍其傷害之程度、被告之犯罪動機
    、過失程度、犯後態度及被害人就車禍事故之發生亦與有過
    失等一切情狀，量處如主文所示之刑。
據上論斷，應依刑事訴訟法第299 條第1 項前段，刑法第284 條
第1 項後段，刑法施行法第1 條之1，判決如主文。
本案經檢察官靳開聖到庭執行職務。
中    華    民    國  100     年    12    月    8     日
                  刑事第七庭法  官  簡志龍
以上正本證明與原本無異。
如不服本判決應於收受送達後 10 日內向本院提出上訴書狀，並
應敘述具體理由。其未敘述上訴理由者，應於上訴期間屆滿後
20 日內向本院補提理由書 (均須按他造當事人之人數附繕本 )
「切勿逕送上級法院」。
                            書記官  蔡昀潔
中    華    民    國   100    年    12    月    8     日
附錄本案論罪科刑法條：
中華民國刑法第284條
（過失傷害罪）                         -
因過失傷害人者，處 6 月以下有期徒刑、拘役或 5 百元以下罰
金，致重傷者，處 1 年以下有期徒刑、拘役或 5 百元以下罰金
。